【裁判字號】    96,訴,3623
【裁判日期】    970214
【裁判案由】    偽證
【裁判全文】
臺灣高雄地方法院刑事判決              96年度訴字第3623號
公  訴  人  臺灣高雄地方法院檢察署檢察官
被      告  丙○○
選任辯護人  呂郁斌律師
上列被告因偽證案件，經檢察官提起公訴（96年度偵字第20925
號），本院判決如下：
    主  文
丙○○無罪。
    理  由
一、公訴意旨略以：被告丙○○於民國95年12月5 日以直航通有
    限公司（下稱直航通公司）名義具狀告訴案外人乙○○涉嫌
    侵占前向直航通公司所承租之車牌號碼ZZ-0169 號車輛一案
    （誣告罪嫌部分另經臺灣高雄地方法院檢察署檢察官為不起
    訴處分），並於96年1 月24日臺灣高雄地方法院檢察署檢察
    官訊問時，經檢察官告以偽證罪之效力並於供前具結後，被
    告以證人身分，明知上開車輛因發生車禍事故已送鑑定，未
    為案外人乙○○所侵占，竟就與案情有重要關係之上開車輛
    現存何處隱而不宣，反證稱：乙○○侵占，所涉侵占之事實
    及證據均詳如告訴狀等語，而為虛偽陳述，因認被告涉犯刑
    法第168 條第1 項之偽證罪嫌云云。
二、按犯罪事實應依證據認定之，無證據不得認定犯罪事實。不
    能證明被告犯罪或其行為不罰者，應諭知無罪之判決，刑事
    訴訟法第154 條第2 項及第301 條第1 項分別定有明文。另
    按在訴訟上用以證明事實之證據，須於通常一般之人均不致
    於有所懷疑，而得確信其為真實之程度者，始得據以為有罪
    之認定；倘其證明尚未達到此一程度，而有合理之懷疑存在
    ，致使無從為有罪之確信時，即應為無罪之判決（最高法院
    76年台上字第4986號判例意旨參照）。再檢察官對於起訴之
    犯罪事實，應負提出證據及說服之實質舉證責任，倘其所提
    出之證據，不足為被告有罪之積極證明，或其指出證明之方
    法，無從說服法院以形成被告有罪之心證，基於無罪推定之
    原則，自應為被告無罪判決之諭知，最高法院92年台上字第
    128 號判例亦可參照。又刑法第168 條之偽證罪係以「於執
    行審判職務之公署審判時或於檢察官偵查時，證人、鑑定人
    、通譯於案情有重要關係之事項，供前或供後具結，而為虛
    偽陳述」為要件。所謂「於案情有重要關係之事項」，係指
    該事項之有無，足以影響於裁判之結果者而言，苟其事項之
    有無，與裁判之結果無關，僅因其陳述之虛偽，即對之科刑
    未免失之過酷，故上開法條加此特別構成要件，以限定虛偽
    陳述之範圍，此有最高法院29年上字第2341號判例及95年度
    台上字第2944號判決可資參照。
三、公訴意旨認被告涉有上開偽證犯行，無非係以臺灣高雄地方
    法院檢察署96年度偵字第9770號卷96年1 月24日被告丙○○
    之偵查筆錄、證人結文及財團法人中華民國汽車消費者保護
    協會（以下簡稱汽車消保會）車輛瑕疵鑑定報告書等為其論
    據。訊據被告固不否認於96年1 月24日臺灣高雄地方法院檢
    察署偵查時，以證人身分具結並為上開證述之事實，惟堅決
    否認有何偽證之犯行，辯稱：乙○○把車子撞壞後，先將車
    子送到與直航通公司認識的岡山TOYOTA保養場修理，原本其
    與乙○○、乙○○之父甲○○及乙○○朋友等人協調結果是
    由乙○○支付維修之費用，然因乙○○對估價結果金額過高
    及損害賠償責任等問題不甚滿意，因而將該車聲請鑑定，但
    事後又有1 位乙○○的朋友自稱「林志明」之男子前往其公
    司，表示要將車牽到認識的保養場修理，「林志明」並當場
    交付新台幣（下同）15,000元後而將該車取走，同時約定將
    於95年10月30日前交回車輛；惟事後「林志明」並未依約於
    期限內返還車輛，所以其方於95年12月5 日對乙○○提出侵
    占告訴，之後約在96年3 月初，有另1 位自稱是「大頭」的
    男子打電話通知其前往高雄縣梓官鄉某保養廠取車，其依約
    前往該保養廠，並在保養廠外支付75,000元予1 名男子後將
    車取回，其於取車當時有向該男子索取估價單，但該名男子
    表示保養廠已經休息，僅簽發1 張收據交予其拿回公司報帳
    ，是其在96年1 月24日前往地檢署作證時確實不知上開車輛
    之所在，其並無故意虛偽陳述等語。經查：
（一）乙○○於95年8 月5 日承租直航通公司所有車號ZZ-0169
      號自小客車，嗣於翌日該車發生事故，經拖吊回高雄縣岡
      山鎮○○路620 號TOYOTA保養廠估價，被告與乙○○雙方
      並就汽車受損之賠償問題協調，因乙○○對估價結果金額
      過高及損害賠償責任等問題不甚滿意，而再向汽車消保會
      就車禍事故原因聲請鑑定之事實，為被告所不爭執，核與
      證人乙○○、證人即乙○○之父甲○○於本院審理時之證
      述相符（參本院卷第40、44頁），並有租賃契約書（參偵
      他卷第14頁）、汽車消保會96年2 月2 日汽車消保字第96
      0014號函附之鑑定報告書1 份附卷可稽（參偵他卷第21～
      34頁），是此部分之事實，先予確認。
（二）又被告與證人乙○○就車損賠償問題協調並聲請鑑定後某
      日，某自稱「林志明」之男子前往直航通公司，表示要將
      車牽到認識的保養場修理，「林志明」並當場交付15,000
      元而將該車取走，同時約定將於95年10月30日前交回該車
      等情，業據被告供承在卷，並有個人款項明細表1 份在卷
      可按（參本院卷第21頁）。嗣上開車輛另於96年2 月下旬
      某日經某「陳姓」男子送往戊○○當時所經營之達友汽車
      全方位修護廠（下稱達友保養廠）修理，於同年3 月初某
      日修復完畢後，該「陳姓」男子即支付75,000元修理費後
      將車取走之事實，業據證人戊○○於本院審理時證稱：上
      開車輛係1 名「陳姓」男子在96年約農曆年初五（約國曆
      2 月22日）時送到其當時所經營之達友保養廠修理的，因
      該車車牌號碼前2 字係英文字母ZZ，是出租車，所以其印
      象特別深刻，其不清楚送修男子之真實姓名及連絡方式，
      只知道該名男子姓「陳」，嗣其將上開車輛修復後，該「
      陳姓」男子即於96年3 月初某日前來取車，其原本要求車
      輛修理費77,000元，經雙方討價還價後，合意以75,000元
      交車，該「陳姓」男子旋即支付75,000元而將車取走，惟
      該「陳姓」男子在離去前有向其索取1 張空白收據，其無
      法確認卷附之估價單是否係其當日交予「陳姓」男子之空
      白收據，然該估價單確與其保養場內所使用之收據樣式相
      同，且該「陳姓」男子非在場被告等語明確（參本院卷第
      102 ～104 頁），並有簽有「陳明成」之估價單1 紙附卷
      可佐（參本院卷第25頁）。衡以證人戊○○與被告素不相
      識，當無甘冒偽證罪之風險而為虛偽陳述之可能，且其證
      述修理費用內容，亦與被告所提之上開估價單互核相符，
      足認被告供稱：96年3 月初某日，某自稱「大頭」之男子
      打電話通知其前往高雄縣梓官鄉某保養廠取車，其依約前
      往該保養廠，並在保養廠外支付75,000元予1 名男子後將
      車取回，其於取車當時有向該男子索取估價單，但該名男
      子表示保養廠已經休息，僅簽發1 張收據交予其拿回公司
      報帳等語，尚非無據。從而，上開車輛既自95年8 、9 月
      間某日起即遭自稱乙○○之友人「林志明」所取走，直至
      96年3 月初方由被告前往高雄縣梓官鄉之上開保養廠取回
      ，在此期間被告既未占有上開車輛，亦不知上開車輛之所
      在，則其主觀上認知上開車輛係遭乙○○所侵占，因而向
      地檢署提出告訴並具結作證上開車輛遭乙○○侵占等情，
      亦與事實無違，是被告於96年1 月24日在檢察官訊問時所
      為之上開證述，自難認有何故意為不實證述之處。縱其於
      偵查中就上開車輛曾送鑑定一事漏未陳述，惟上開車輛於
      95年8 月23日由汽車消保會人員前往高雄縣岡山鎮○○路
      620 號TOYOTA保養廠內勘驗、拍照，並未將車遷移他處鑑
      定之事實，業據被告供承在卷，核與證人甲○○、乙○○
      於本院審理時證述相符（參本院卷第41、42、44、45頁）
      ，並有汽車消保會上開函附之車輛瑕疵鑑定報告書1 份附
      卷可稽（參偵他卷第23頁），而上開車輛於鑑定後即95年
      8 、9 月間某日遭「林志明」取走，直至96年3 月間方由
      被告前往高雄縣梓官鄉達友保養廠取回等情，亦如上述，
      則被告是否就「上開車輛曾經鑑定」此一事項漏未證述，
      此即與其於95年12月5 日所提告之另案即證人乙○○侵占
      案件之裁判結果無關，非屬「於案情有重要關係之事項」
      ，依首開規定說明，其所為尚與偽證罪之構成要件不符。
四、綜上所述，本件公訴人所指之證據既無法證明被告主觀上有
    偽證之故意，客觀上亦無法證明被告有何偽證之犯行，自難
    對被告遽以刑法偽證罪相繩。本件公訴人認被告所涉犯嫌所
    憑之證據，尚無從說服本院達於通常一般之人均不致有所懷
    疑，而得確信其為真實之程度，即難據以為被告不利之認定
    ，自屬不能證明被告犯罪，爰依前開之說明，自應為被告無
    罪之諭知。
據上論斷，應依刑事訴訟法第301 條第1 項，判決如主文。
本案經檢察官丁○○到庭執行職務。
中    華    民    國    97    年     2    月    14    日
                  刑事第十七庭  審判長法  官  洪能超
                                      法  官  陳思帆
                                      法  官  王俊彥
以上正本證明與原本無異。
如不服本判決應於收受本判決後10日內向本院提出上訴書狀，並
應敘述具體理由，如未敘述上訴理由者，應於上訴期間屆滿後20
日內補提理由書狀於本院（均須按他造當事人之人數附繕本）「
切勿逕送上級法院」。
中    華    民    國    97    年    2     月    14    日
                                      書記官  鄭永媚


司法院資訊處製作；財團法人民間司法改革基金會備份。
